【裁判字號】    90,上易,1009
【裁判日期】    900530
【裁判案由】    傷害
【裁判全文】
台灣高等法院台中分院刑事判決                    九十年度上易字第一００九號
    上  訴  人
    即自訴人    戊○○○
                丙○○
    上  訴  人
    即  被  告  丁○○
                乙○○
                甲○○
右上訴人因被告傷害等案件，不服台灣台中地方法院中華民國九十年二月二十七日第
一審判決（八十九年度自更字第六０號，自訴人提起自訴後，台灣台中地方法院檢察
署檢察官移請併案審理：八十九年度偵字第一五一三八號），提起上訴，本院判決如
左：
    主      文
原判決關於丁○○、乙○○、甲○○傷害及執行刑部分，均撤銷。
丁○○、乙○○共同傷害直系血親尊親屬之身體，各處有期徒刑肆月，如易科罰金均
以參佰元折算壹日。
甲○○共同傷害人之身體，累犯，處有期徒刑肆月，如易科罰金以參佰元折算壹日。
其餘上訴駁回。
丁○○撤銷改判及駁回上訴部分所處之刑，應執行有期徒刑柒月及拘役參拾日，如易
科罰金，均以參佰元折算壹日。
乙○○撤銷改判及駁回上訴部分所處之刑，應執行有期徒刑柒月及拘役參拾日，如易
科罰金，均以參佰元折算壹日。
甲○○撤銷改判及駁回上訴部分所處之刑，應執行有期徒刑捌月及拘役肆拾日，如易
科罰金，均以參佰元折算壹日。
    事      實
一、甲○○前曾於民國（下同）八十六年間因違反槍砲彈藥刀械管制條例、重利案件
    ，經台灣高等法院台中分院分別判處罪刑，並定應執行刑有期徒刑一年確定，經
    入獄執行，於八十七年六月三十日執行完畢，猶不知悔改，其原係戊○○○之女
    婿、丙○○之姐夫，曾為直系姻親及旁系姻親關係，而甲○○之前妻丁○○（現
    已離婚）及丁○○之姐乙○○均為戊○○○之女兒、丙○○之姐，有直系血親或
    旁系血親關係，均為家庭暴力防治法第三條第三款、第四款所定之家庭成員。(一)
    丁○○、乙○○、甲○○因為細故，共同基於侵入住宅之犯意聯絡及傷害之犯意
    聯絡，於八十八年十二月二十日凌晨一時許，無故侵入台中市北區錦村東二巷二
    十弄四號戊○○○、丙○○之住處，分別以拳腳、戊○○○住處之椅子及丁○○
    等人所攜帶前往之木棍、電棒（未扣案），毆打丙○○、戊○○○之頭部、身體
    等部位，致戊○○○受有頭皮血腫五×四公分、二×二公分、右上肢擦傷０‧一
    ×０‧一公分、瘀傷二×二公分等傷害，丙○○受有雙足擦傷０‧五公分×０‧
    五公分、左前額瘀傷０‧五公分×０‧五公分、左手背擦傷０‧五公分×０‧五
    公分等傷害。(二)丁○○、乙○○、甲○○復共同基於毀損之概括犯意聯絡：先
    於上開時間、地點，以上開木棍砸毀而損壞戊○○○住處之門窗玻璃四片，足以
    生損害於戊○○○；又於同年月二十四日凌晨二時許，前往上開戊○○○之住
    處門口外面，分持自備之木棍一支（未扣案）及地上撿拾之石頭砸毀而損壞戊○○○住處之門窗玻璃四片，足以生損害於戊○○○。(三)丁○○、乙○○、甲○○
    再共同為自己不法所有之犯意聯絡，於八十八年十二月二十四日凌晨二時許，在
    上開戊○○○、丙○○之住處前恐嚇稱：若不拿出新台幣（同）二十萬元，要戊○○○、丙○○死得很難看等語，致戊○○○、丙○○心生畏懼，嗣經丙○○向
    警報案，丁○○等人未取得任何款項。
二、案經戊○○○、丙○○向原審提起自訴，及戊○○○、丙○○訴由台灣台中地方
    法院檢察署檢察官移請併案審理。
    理      由
一、訊據被告丁○○、乙○○、甲○○均矢口否認有何侵入住宅、傷害、毀損及恐嚇
    取財之犯行，被告丁○○、甲○○均辯稱：伊二人於八十八年十二月十九日晚上
    十點多，與朋友在文心路上的松阪火鍋店吃火鍋之後，又到崇德路上之阿拉丁Ｋ
    ＴＶ唱歌到翌日凌晨二點多，之後就回家，並未於八十八年十二月二十日凌晨至
    戊○○○、丙○○家中毆打他們，也沒有毀損門窗玻璃，而十二月二十四日亦未
    到戊○○○、丙○○家門口毀損門窗玻璃及恐嚇說要二十萬元云云，而被告乙○○亦辯稱：八十八年十二月十九日晚上九點多，伊與男朋友詹泰振看完電影後，
    就去卓蘭見男友的爸媽，至隔天凌晨二點多才回台中，並沒有傷害戊○○○、丙○○，亦未毀損，而二十四日亦未毀損及恐嚇戊○○○、丙○○云云。
二、經查：(一)右揭犯罪事實，業據自訴人戊○○○於原審審理中指稱：丁○○當天到
    我家敲門，說要跟我說話後，丁○○先進來，被告乙○○也跟著進來，二人就把
    丙○○打倒在地上，我去勸他們，他們二人就打我，用手打、用腳踢我，還拿我
    家的椅子打我，後來被告丁○○叫被告乙○○去叫被告甲○○拿電棒及木棍進來
    ，甲○○用腳踢我，並用木棍打我頭、身體、腳，後來丁○○、乙○○站在門口
    ，我就把甲○○推出門外，鎖上門並報警，丙○○在一旁哭，打我當天還有打破
    我的門窗四片，二十四日也是凌晨二時許，他們三人來，各帶木棍一支，打破了
    四片玻璃，並在外面說要我把二十萬元拿出來，不然要我們死等語（見原審卷第
    一五－一六頁），而自訴人丙○○於本院審理中亦指稱：當天是丁○○先進來，
    乙○○隨後進來，並關起門，丁○○就先打我一巴掌後，連續打我，用拳頭打、
    用腳踢，並用椅子打，打到我倒在地上，乙○○那時打我媽，我媽過來保護我時
    ，他們二人就打我媽，也是用拳頭、腳、椅子打的，後來丁○○叫乙○○開門給
    甲○○進來，丁○○拿電棒，其他二人拿木棍，又繼續打我及我媽，我及我媽合
    力把他們推出去，關起門，當天他們打破四片玻璃，玻璃也是用木棍打破的，當
    天我們有報警，是我媽叫我打電話報警的，後來他們就走掉了，十二月二十四日
    ，他們三人又來，有拿石頭及木棍丟玻璃，打破四片玻璃，但人沒有進來，之後
    他們說要我媽把我及二十萬元交出來，否則要我們死得很難看等語（見原審卷第
    一六頁）；(二)並有診斷證明書二紙及照片二幀附卷可稽（見他字卷第八－一０頁
    ）；(三)且自訴人二人於事發後，確曾分別報警二次等情，業據證人即警員葉昭明
    於原審審理中證述明確（見原審卷第八七頁）；(四)並有警員工作紀錄簿影本二份
    附卷可稽（見原審卷第六六－六七頁）。(五)自訴人戊○○○、丙○○向原審聲請
    核發保護令，並經原審核發保護令，經被告三人抗告後，由本院駁回被告三人之
    抗告確定等情，亦有原審法院八十九年度暫家護字第七號民事暫時保護令、本院
    八十九年度家護抗字第一二號民事裁定影本附卷可稽（八十九年度自字第一四九
    號卷第四四、一０三－一０八頁）。(六)審酌上揭各項證據，自訴人之指訴顯非無
    端，自堪以認定被告三人確有右揭侵入他人住宅、傷害、毀損及恐嚇取財之犯行
    ，被告三人所辯，應係卸責之詞，均無足採。(七)至於證人蘇益生、陳海平、詹泰
    振雖經被告三人請求傳訊，而分別於原審審理中證稱：八十八年十二月十九日晚
    上至翌日凌晨二時許，被告三人分別與渠等在一起云云，以資證明被告三人於八
    十八年十二月二十日凌晨並無至自訴人戊○○○、丙○○家中傷害、毀損之犯行
    ，惟證人陳海平係被告甲○○之兄，證人詹泰振係被告乙○○之男友，所為證詞
    有迴護被告之虞，證詞之信度薄弱；另證人即被告甲○○之友人蘇益生於原審八
    十九年十二月十五日到庭作證時，對與被告甲○○一同吃火鍋之時間前後證述亦
    不一，所為證詞應亦係迴護之詞，均不足採信。綜上所述，本件事證明確，被告
    三人右揭犯行均堪認定。
三、(一)查自訴人戊○○○係被告丁○○、乙○○之母親，亦原係被告甲○○之岳母，
    為被告三人之直系血親或曾為直系姻親，而自訴人丙○○係被告丁○○、乙○○
    之妹，亦原係被告甲○○之妻妹，為被告三人之旁系血親或曾為旁系姻親，均為
    家庭暴力防治法第三條第三款、第四款所定之家庭成員，核被告三人傷害行為，
    均係犯刑法第二百七十七條第一項之傷害罪，屬家庭暴力防治法第二條第二項之
    家庭暴力罪。被告丁○○、乙○○部分應依刑法第二百八十條之規定加重其刑。
    至自訴人戊○○○並非被告甲○○之直系血親尊親屬，依刑法第三十一條第二項
    之規定，僅科以通常之刑即刑法第二百七十七條第一項之普通傷害罪。(二)另被告
    三人無故侵入他人住宅之犯行，係犯刑法第三百零六條第一項之侵入住宅罪。(三)
    又被告三人毀損及恐嚇取財之犯行，係犯刑法第三百五十四條之毀損罪及同法第
    三百四十六條第三項、第一項之恐嚇取財未遂罪。(四)被告三人間就上開侵入住宅
    、傷害、毀損及恐嚇取財之犯行，彼此互有犯意聯絡及行為分擔，均為共同正犯
    。又被告三人先後二次毀損之犯行，時間緊密，犯罪構成要件相同，顯係基於概
    括之犯意反覆為之，為連續犯，應依刑法第五十六條之規定論以一罪，並加重其
    刑。(五)又被告三人以一行為傷害二人，係一行為觸犯數罪名，屬想像競合，應從
    一重依對戊○○○之傷害罪處斷。另被告三人一恐嚇取財行為同時對戊○○○、
    丙○○二人為之，亦為想像競合，應從一重依對戊○○○之恐嚇取財罪處斷。(六)
    被告三人所犯侵入住宅、傷害犯行間，有方法結果之牽連關係，應分別從較重之
    傷害直系血親尊親屬及普通傷害罪論處。(七)查被告甲○○前曾於八十六年間因違
    反槍砲彈藥刀械管制條例、重利案件，經本院分別判處罪刑，並定應執行刑有期
    徒刑一年確定，經入獄執行，於八十七年六月三十日執行完畢，有台灣台中地方
    法院檢察署刑案資料查註紀錄表在卷可按，其於五年之內再犯本件三有期徒刑以
    上之罪，均屬累犯，皆應依刑法第四十七條之規定加重其刑（所犯毀損部分遞加
    重其刑）。(八)又被告三人已著手恐嚇取財行為之實施，惟尚未取得財物，為未遂
    犯，均依刑法第二十六條前段之規定，按既遂犯之刑度減輕其刑，被告甲○○就
    此部分犯行應先加後減其刑。(九)原審對被告予以論罪科刑，固非無見，惟查原判
    決就被告三人所犯傷害罪部分，論以連續犯，應係出於誤會，自訴人上訴指原審
    量刑過輕、被告上訴否認犯罪，固均無理由，惟原判決關於傷害部分既有所違誤
    ，即應由本院將原判決此部分及執行刑部分予以撤銷改判。(十)至於毀損罪、恐嚇
    取財罪之部分，原審認被告罪證明確，適用刑法第二條第一項前段、第二十八條
    、第五十六條、第三百五十四條、第三百四十六條第三項、第一項、第五十五條
    、第四十七條、第二十六條前段、第四十一條第一項前段（修正後），罰金罰鍰
    提高標準條例第一條前段、第二條之規定，並審酌被告三人之素行犯罪動機、手
    段及犯罪後之態度等一切情狀，諭知「丁○○、乙○○共同連續損壞他人之門窗
    玻璃，足以生損害於他人，各處拘役參拾日，如易科罰金，均以參佰元折算壹日
    ；又共同意圖為自己不法之所有，以恐嚇使人將本人之物交付未遂，各處有期徒
    刑肆月，如易科罰金，均以參佰元折算壹日。」「甲○○共同連續損壞他人之門
    窗玻璃，足以生損害於他人，累犯，處拘役肆拾日，如易科罰金，以參佰元折算
    壹日；又共同意圖為自己不法之所有，以恐嚇使人將本人之物交付未遂，累犯，
    處有期徒刑伍月，如易科罰金，以參佰元折算壹日。」其認事用法，核無違誤，
    量刑亦屬妥適。自訴人以量刑過輕為由，就該等部分上訴，被告上訴否認犯罪，
    均無理由，應予駁回。(五)被告三人所犯上開三罪，犯意各別，行為互殊，犯罪構
    成要件不同，應予分論併罰，上開撤銷改判及駁回上訴部分所處之刑，爰定應執
    行刑如主文所示。
四、自訴人經合法傳喚，無正當理由不到庭，爰不待其陳述逕行判決。
五、據上論斷，應依刑事訴訟法第三百六十九條第一項前段、第三百六十四條、第三
    百四十三條、第二百九十九條第一項前段、第三百六十八條、第三百三十一條第
    一項後段，刑法第二條第一項前段、第二十八條、第二百七十七條第一項、第二
    百八十條、第三百零六條第一項、第五十五條、第四十七條、第四十一條第一項
    前段（修正後）、第五十一條第五款，罰金罰鍰提高標準條例第一條前段、第二
    條，判決如主文。
中      華      民      國      九十    年      五      月    三十      日
                                台灣高等法院台中分院刑事第八庭
                                      審判長法  官  羅  得  村
                                            法  官  陳  賢  慧
                                            法  官  林  輝  煌
右正本證明與原本無異。
不得上訴。
                                            書記官  吳  宗  玲
中      華      民      國      九十    年      五      月   三十一     日
附錄論罪科刑法條：
刑法第二百七十七條
  傷害人之身體或健康者，處三年以下有期徒刑、拘役或一千元以下罰金。
  犯前項之罪因而致人於死者，處無期徒刑或七年以上有期徒刑，致重傷者，處三年
  以上十年以下有期徒刑。
刑法第二百八十條
  對於直系血親尊親屬，犯第二百七十七條或第二百七十八條之罪者，加重其刑至二
  分之一。
刑法第三百五十四條
  毀棄、損壞前二條以外之他人之物或令致不堪用，足以生損害於公眾或他人者，處
  二年以下有期徒刑、拘役或五百元以下罰金。
刑法第三百四十六條
  意圖為自己或第三人不法之所有，以恐嚇使人將本人或第三人之物交付者，處六月
  以上五年以下有期徒刑，得併科一千元以下罰金。
  以前項方法得財產上不法之利益，或使第三人得之者，亦同。
  前二項之未遂犯罰之。
                                                                        Ｒ


司法院資訊處製作；財團法人民間司法改革基金會備份。
